【裁判字號】    96,訴,1793
【裁判日期】    970131
【裁判案由】    搶奪
【裁判全文】
臺灣臺北地方法院刑事判決              96年度訴字第1793號
公  訴  人  臺灣臺北地方法院檢察署檢察官
被      告  甲○○
上列被告因搶奪案件，經檢察官提起公訴（96年度偵字第15195
號），本院判決如下：
    主  文
甲○○意圖為自己不法之所有，而搶奪他人之動產，處有期徒刑
柒月。
    事  實
一、甲○○基於意圖為自己不法所有之犯意，於民國96年7 月11
    日凌晨2 時30分許，騎乘車牌號碼：AUM －175 號重型機車
    於道路上，伺機尋找欲下手行搶之對象。迨見丙○○後，即
    騎乘前揭機車尾隨丙○○所騎乘車牌號碼：SG5 －889 號機
    車至臺北縣新店市○○路117 巷2 弄16號住處附近，甲○○
    先向丙○○佯裝欲問路，丙○○表示不清楚，並隨即騎乘機
    車返回前揭住處樓下時，甲○○仍騎乘上開機車接近丙○○
    ，而趁丙○○不及防備之際，以腳勾取丙○○放置在機車踏
    板前方掛勾上錢包之方式，搶奪丙○○錢包1 只（內有現金
    新臺幣3,100 元）後快速騎乘機車逃逸。丙○○受此驚嚇，
    撥打電話通知友人乙○○，嗣乙○○趕至現場，2 人再一同
    駕駛車輛循線尋找甲○○，而於96年7 月11日凌晨3 時20分
    許，在臺北市大安區○○○路○ 段281 號前發現甲○○行蹤
    ，即報警逮捕甲○○。
二、案經丙○○訴由臺北市政府警察局大安分局報請臺灣臺北地
    方法院檢察署檢察官偵查起訴。
    理  由
壹、程序方面：
    按被告以外之人於審判外之言詞或書面陳述，除法律有規定
    者外，不得作為證據。又被告以外之人於審判外之陳述，雖
    不符前4 條之規定，而經當事人於審判程序同意作為證據，
    法院審酌該言詞陳述或書面陳述作成時之情況，認為適當者
    ，亦得為證據。當事人、代理人或辯護人於法院調查證據時
    ，知有第159 條第1 項不得為證據之情形，而未於言詞辯論
    終結前聲明異議者，視為有前項同意，刑事訴訟法159 條第
    1 項、第159 條之5 分別定有明文。查證人丙○○、乙○○
    於警詢及偵查中所為之陳述，固係審判外之陳述而屬傳聞證
    據，惟檢察官、被告甲○○就上開審判外之陳述，於本院審
    理中，並不爭執證據能力（僅爭執證明力），復未曾於言詞
    辯論終結前聲明異議，而本院審酌該證人丙○○、乙○○陳
    述作成時之情況，並無違法取證及證明力過低之瑕疵，亦認
    以之作為證據為適當，依前揭規定說明，認證人丙○○、乙○○於警詢及偵查中之陳述俱有證據能力，得為證據。
貳、實體方面：
一、訊據被告固不否認有於前揭時、地，騎乘機車尾隨證人丙○○所騎乘之機車等情，惟矢口否認有何搶奪犯行，辯稱：伊
    是因為想跟證人丙○○作朋友，才會騎乘機車跟隨證人丙○○的機車，當日，伊先假裝問路，接近證人丙○○，但證人
    丙○○表示不清楚路如何走時，伊就騎乘機車離開，並沒有
    搶奪證人丙○○之錢包云云。惟查：
  (一)上開犯罪事實，業據證人丙○○、乙○○於警詢、偵查及本
    院審理中證述明確（見本院96年度偵字第15195 號偵查卷第
    11頁至第13頁、第15頁至第17頁、第51頁至第52頁、本院97
    年1 月17日審判筆錄第2 頁至第6 頁），並有卷附名片1 張
    在卷可稽。
  (二)雖被告辯稱：伊是因為想跟證人丙○○作朋友，才會騎乘機
    車跟隨證人丙○○的機車，當日，伊先假裝問路，接近證人
    丙○○，但證人丙○○表示不清楚路如何走時，伊就騎乘機
    車離開，並沒有搶奪證人丙○○之錢包云云。惟：
  (1)依證人丙○○於警詢中證稱：伊在96年7 月11日2 時37分許
    騎乘機車至臺北縣新店市○○路117 巷2 弄16號欲返回住處
    時，因當時伊將錢包懸掛在機車鑰匙旁的小掛勾上，突然被
    告騎乘機車過來詢問伊臺北縣新店市○○路如何走，伊感到
    很奇怪，後來當將機車熄火被告就搶奪伊小錢包逃逸。伊立
    即打電話給乙○○並與乙○○一起開車尋找，就在臺北市○○區○○路與羅斯福路口發現被告，伊朋友乙○○下車詢問
    被告，被告仍騎機車逃逸，直到臺北市大安區○○○路○ 段
    281 號報警才將被告制服。伊錢包內有3,100 元等語（同前
    偵查卷第12頁）；於偵查中證稱：伊當天騎乘機車到伊家附
    近巷子，被告問伊安康路怎麼走，伊說不知道，就先騎車到
    7 －11，被告還是騎車跟著，伊叫被告去問店員，被告有作
    勢要去問，伊就先騎車離開，結果被告仍騎車跟著，伊騎車
    到家樓下時，被告就騎車過來並用腳把放在機車鑰匙插座旁
    掛勾上的錢包勾走，伊就趕快打電話通知乙○○。包包內有
    現金3, 100元等語（同前偵查卷第52頁）；於本院審理中再
    證稱：因為當日被搶皮包前一次，就曾被跟蹤，家人跟伊說
    包包不要掛在機車的釣鉤上，所以從那天以後，伊就把貴重
    東西放在椅墊內，只有把當天做生意的零用金放在皮包內，
    這樣拿錢比較方便，不用再打開椅墊。伊的證件是放在皮夾
    內，皮夾放在機車椅墊內，所以沒有遺失等語（見本院97
    年1 月17日審判筆錄第3 頁）；證人乙○○於警詢中證稱：
    丙○○告訴伊被搶走小錢包，當時伊就開車載丙○○沿路尋
    找歹徒，就在臺北市○○區○○路與羅斯福路口發現被告，
    伊下車詢問被告，被告騎機車逃逸，直到臺北市大安區○○○路○ 段281 號報警才將被告制服。丙○○當天被搶時有打
    電話通知伊等語（同前偵查卷第16頁）；於偵查中證稱：伊
    接到丙○○通知約5 、6 分鐘就趕到，並載丙○○去追歹徒
    。最後是在羅斯福路與基隆路口追到被告等語（同前偵查卷
    第52頁）；證人乙○○於本院審理中證稱：當天伊接到丙○○的電話，就趕到新店，伊問丙○○人跑哪裡去，丙○○很
    緊張，伊就問丙○○回來的方向，然後開車沿路找，到了興
    隆路羅斯福路路口發現被告，伊等開車跟著被告，到了基隆
    路與羅斯福路口，伊攔被告，被告騎車跑掉，伊在後面追，
    被告騎往汀州路方向逃逸，當時想說追不到，結果後來發現
    被告跌倒在中國信託銀行前面等語（見本院97年1 月17日審
    判筆錄第5 頁）。綜析上開證人丙○○、乙○○所述情節，
    前後一致，並無歧異，參以證人丙○○、乙○○除與被告有
    本件糾紛外，彼此間尚無仇恨關係存在，此亦為被告所不否
    認，是證人丙○○、乙○○所為前揭證述應非故意誣陷被告
    之詞。
  (2)再者，被告自承當日騎車在臺北市○○○路與基隆路口處，
    證人乙○○下車後，有對伊罵稱：「幹」，敢偷我女朋友東
    西等情（見本院96年12月17日準備程序筆錄第2 頁、97年1
    月17日審判程序筆錄第6 頁），及參以證人乙○○於斯時緊
    接案發時間、接獲證人丙○○電話通知後，隨即駕駛車輛循
    線追捕被告，並於遇見被告後，下車與被告對話，該等談話
    內容應屬真實反應，無虛假為是，則被告若無於上開時、地
    以腳勾取證人丙○○放置在機車踏板前方掛勾上錢包，證人
    乙○○又豈會當場質問被告「偷伊女朋友皮包」等語之必要
    。基此，更可佐證證人丙○○、乙○○前揭證述均屬實情，
    可採信。
  (3)被告雖辯稱是想與證人丙○○作朋友，始會騎乘機車跟隨證
    人丙○○云云。然依被告於本院審理中亦自承知道證人丙○○在通化夜市擺攤位等語（見本院97年1 月17日審判筆錄第
    8 頁）；且徵諸證人丙○○於本院審理中再證稱：伊是在夜
    市作指甲的，攤位有寫預約電話，如果被告有在夜市看到伊
    ，伊電話用白板寫的那麼大，被告想知道伊電話，看白板就
    知道了。而且攤位也有放名片，名片上有寫手機號碼、名字
    ，想知道這些資料不需要跟蹤等語（見本院97年1 月17日審
    判筆錄第8 頁至第9 頁），及證人丙○○庭呈之名片確實記
    載有門號：0000000000號行動電話之情，顯見被告大可以自
    行前往證人丙○○位於臺北市○○區○○街通化夜市擺攤處
    ，與證人丙○○認識或以電話聯繫，應無需大費周章，並以
    怪異之跟蹤方式，表達想與證人丙○○作朋友之理，是被告
    辯稱，實難認為可採信。益徵被告於前揭時、地，騎乘機車
    尾隨證人丙○○係為伺機行搶，並於證人丙○○騎乘機車返
    回住處樓下時，被告騎乘上開機車接近證人丙○○，而趁證
    人丙○○不及防備之際，以腳勾取丙○○放置在機車踏板前
    方掛勾上錢包之方式，搶奪證人丙○○錢包之情，甚為明確
    。
  (三)至被告聲請法院調閱現場監視錄影帶部分，已經臺北市政府
    警察局大安分局於偵查中函覆稱：已逾保留期限，無法提供
    等語，有該局96年9 月26日北市警安分刑字第09632055700
    號函1 份在卷可佐，是本院認無再行調閱現場監視錄影帶之
    必要，併此敘明。
  (四)綜上，被告前揭所辯，顯係卸責之詞，不足採信。本件事證
    明確，被告搶奪犯行，洵堪認定，應依法論科。
三、按刑法第325 條第1 項所謂搶奪，係乘人不備而掠取之，故
    須使用不法腕力，自財物所持人支配範圍內，移轉於自己之
    所持，最高法院19年上字第533 號著有判例意旨可資參照。
    故核被告所為係犯刑法第325 條第1 項之搶奪罪。爰審酌被
    告不思以己力正當謀生，竟為貪圖不法利益，搶奪他人財物
    ，所為實屬非是，且被告犯罪後否認犯行，堅不吐實，惟參
    以被告平日素行尚稱良好等一切情狀，量處如主文所示之刑
    。
據上論斷，應依刑事訴訟法第299 條第1 項前段，刑法第325 條
第1 項，判決如主文。
本案經檢察官葉雅婷到庭執行職務。
中    華    民    國    97    年    1     月    31    日
                      臺灣臺北地方法院刑事第二庭
                           審判長法  官  劉煌基
                                 法  官  葉力旗
                                 法  官  賴淑美
上正本證明與原本無異。
如不服本判決，應於判決送達後10日內向本院提出上訴狀 (應附
繕本)， 上訴於臺灣高等法院。
                                 書記官  許翠燕
中    華    民    國    97    年    1    月    31    日
刑法第325條
意圖為自己或第 3 人不法之所有，而搶奪他人之動產者，處六月
以上五年以下有期徒刑。
因而致人於死者，處無期徒刑或七年以上有期徒刑，致重傷者，
處三年以上十年以下有期徒刑。
第 1 項之未遂犯罰之。


司法院資訊處製作；財團法人民間司法改革基金會備份。
